臺灣士林地方法院刑事判決　　　　　　　　　　　　　九十一年度易字第一一四號
　　聲　請　人　臺灣士林地方法院檢察署檢察官
　　被　　　告　丙○○
右列被告因妨害名譽案件，經檢察官聲請簡易判決處刑（八十九年度偵字第六四四五
號），本院認不宜以簡易判決處刑，改依通常程序審理判決如左：
    主  文
丙○○公然侮辱人，處罰金壹仟元，如易服勞役，以參佰元折算壹日。緩刑貳年。
    事  實
一、丙○○與甲○○原係夫妻關係，乙○○○係甲○○之母。丙○○與甲○○於民國
    八十六年八月十四日因故協議離婚後，雙方因子女監護問題、借貸糾紛等互提告
    訴纏訟。詎丙○○於八十九年七月三日下午三時二十分許，在臺灣士林地方法院
    檢察署第二偵查庭外等候開庭，因細故與甲○○發生口角爭執，竟當庭辱罵甲○○：「不要臉！偷人！」等語（公然侮辱甲○○部分，業經甲○○於偵查中撤回
    告訴），因乙○○○與丙○○有金錢借貸方面之糾紛亦回罵丙○○，丙○○氣憤
    難消轉而以：「你也一樣，上樑不正下樑歪，有什麼樣的女兒就有什麼樣媽媽，
    你不配當模範母親。」等語，公然辱罵乙○○○。
二、案經乙○○○訴由臺灣士林地方法院檢察署檢察官偵查聲請簡易判決處刑。
    理  由
一、訊據被告丙○○矢口否認有對告訴人乙○○○公然侮辱，辯稱：伊當時係對甲○○說：你不該欺騙我，你很可惡等語，並無罵甲○○偷人，當伊罵甲○○時，告
    訴人乙○○○靠過來，伊僅對她說不關你的事等語；甲○○係因告訴人之緣故始
    指訴不利於伊之證詞云云。惟查：本件被告於臺灣士林地方法院檢察署偵查庭外
    之公眾得出入之場所，當眾對告訴人以「你也一樣，上樑不正下樑歪，有什麼樣
    的女兒就有什麼樣媽媽，你不配當模範母親。」之詞辱罵等情，業據告訴人指訴
    綦詳，並經證人即當時在場之甲○○於偵審中證述屬實（參見偵查卷第四十二頁
    、本院九十年九月二十四日訊問筆錄），且核被告雖未對告訴人乙○○○辱以「
    偷人！」等語，亦據證人甲○○到庭證明無誤，然被告係先以「不要臉！偷人！
    」等語侮辱告訴人之女甲○○，再轉以「你也一樣，上樑不正下樑歪，有什麼樣
    的女兒就有什麼樣媽媽，你不配當模範母親。」等語辱罵告訴人，綜合上情以觀
    ，顯見被告係認告訴人與甲○○相同，亦係不要臉、偷人。經核以「不要臉！偷
    人！」一語評價他人之作為，客觀上業已達到貶損他人名譽及尊嚴之程度，且在
    偵查庭外為此陳述，已達於足使當時在庭外等候開庭之人得共見共聞之公然狀態
    ，告訴人亦因此而感到其人格受損而提出告訴，足認被告為此陳述業已公然侮辱
    告訴人，要不以直接對告訴人為之為必要。況本院係經隔離被告及告訴人，始訊
    問甲○○，甲○○亦表示夾在被告及告訴人間很難做人，經訊畢甲○○後詢之被
    告，被告表示對於甲○○所述並無意見（均參見本院九十年九月二十四日訊問筆
    錄），益見其確有辱罵告訴人之舉無誤，且甲○○已於偵查庭時當庭表示撤回告
    訴，衡情亦無誣陷被告之理。參以被告與告訴人因借貸糾紛，雙方已提起多次訴
    訟，被告亦因不滿告訴人在其與甲○○離婚協議書上簽名，而對告訴人提起背信
    罪之告訴（臺灣士林地方法院檢察署八十九年度偵字第七五○七號），顯見雙方
    積怨已深，其以上揭言詞罵告訴人，確有侮辱之意思甚明。綜上，被告所辯無非
    卸責之詞，洵無可採，其犯行堪以認定，應依法論科。
二、核被告所為，係犯刑法第三百零九條第一項之公然侮辱罪。爰審酌被告之生活狀
    況、智識程度、素行良好並無犯罪經判刑紀錄，與被害人原係姻親關係，因雙方
    借貸糾紛及與甲○○因子女監護問題而犯本罪之動機、目的、刺激（於爭吵中生
    氣之下）、手段，所生危害及犯罪後猶飾詞圖卸尚無悔意，迄今尚未與被害人達
    成民事和解等一切情狀，量處如主文所示之刑，並諭知易服勞役之折算標準，以
    示懲儆。末查被告前未曾受有期徒刑以上刑之宣告，有臺灣高等法院被告全國前
    案紀錄表、臺灣高等法院檢察署刑案紀錄簡覆表各一份附卷可稽，因一時氣憤，
    短於思慮，致觸犯本案犯行，經此刑之教訓，當知所警惕，而無再犯之虞，本院
    認為前開對其宣告之刑，以暫不執行為適當，爰宣告緩刑二年，以啟自新。
據上論斷，應依刑事訴訟法第四百五十二條、第二百九十九條第一項前段，刑法第三
百零九條第一項、第四十二條第二項、第七十四條第一款，罰金罰鍰提高標準條例第
一條前段、第二條，判決如主文。
本案經檢察官簡靜玉到庭執行職務
中      華      民      國    九十一    年      四      月    二十五    日
                                  臺灣士林地方法院刑事第二庭
                                      法  官  李  昆  霖
右正本證明與原本無異。
如不服本判決，應於判決送達後十日內，向本院提出上訴狀。
                                      書記官  李  佩  真
中      華      民      國    九十一    年      五      月      一      日
附錄本案論罪科刑依據之法條全文：
刑法第三百零九條第一項
公然侮辱人者，處拘役或三百元以下罰金。
